【裁判字號】    99,交聲,1571
【裁判日期】    991013
【裁判案由】    違反道路交通管理處罰條例聲明異議
【裁判全文】
臺灣臺北地方法院交通事件裁定        99年度交聲字第1571號
原處分機關  臺北市交通事件裁決所
異  議  人
即受處分人  甲○○
上列異議人即受處分人因違反道路交通管理處罰條例案件，對於
臺北市交通事件裁決所民國99年9月3日所為之處分(原處分案號
：北市裁申字第裁22-M00000000號)，聲明異議，本院裁定如下
：
    主  文
異議駁回。
    理  由
一、原處分意旨略以：異議人即受處分人（下稱異議人）於民國
    99年7月17日9時32分許，駕駛車牌號碼為6E-0555號自用小
    客車（下稱系爭車輛），行經台3線389.1K（北上方向）處
    ，因「汽車駕駛人行車速度，超過規定之最高時速未滿20公
    里」為由，經臺南縣政府警察局玉里分局南化分駐所（下簡
    稱舉發單位）員警攔停，並製填南縣警交字第M-0000000 號
    舉發違反道路交通管理事件通知單（下簡稱舉發通知單）舉
    發；嗣異議人依限期到案提出陳述不服舉發，經原處分機關
    函請舉發單位調查結果，仍認受處分人有前開違規行為，原
    處分機關乃依道路交通管理處罰條例第40條、第63條第1項
    第1款及違反道路交通管理事件統一裁罰基準表之規定，裁
    處異議人罰鍰新臺幣（下同）1,600元，並記違規點數1點。
二、聲明異議意旨略以：異議人於99年7月17日9時32分許，駕駛
    系爭車輛，行經台3線389.1K（北上方向）處，係由國道10
    號下高速公路左轉省道後，台3線之速限先由70後降至60，
    誤認速限仍為70。當時即告知員警，沿路並未見「前有測速
    照相」、「常有測速照相」告示，似不宜在轉彎駕駛人視線
    死角處偷拍。且事後異議人又駕車折返北上393公里處，確
    認以異議人被開單之389.1公里處起算前4公里，均無任何「
    前有測速照相」、「常有測速照相」告示，事後員警亦告知
    「常有測速照相」告示牌因公路單位施工，被放倒並置於水
    溝中，之後員警即當場收隊。是本件員警之採證過程於法不
    符而有瑕疵，不論員警是否事先知情該處並無依規定設有「
    常有測速照相」告示，後果均不宜由異議人承擔等語。
三、按汽車駕駛人，行車速度，超過規定之最高時速，或於規定
    之最低時速，除有第43條第1項第2款之情形外，處新臺幣12
    00元以上2400元以下之罰鍰，並記違規點數1點，道路交通
    管理處罰條例第40條、第63條第1項第1款分別定有明文。
    另參酌違反道路交通管理事件統一裁罰基準及處理細則所訂
    之違反道路交通管理事件統一裁罰基準表，汽車駕駛人行車
    速度超過規定之最高速限未滿20公里，期限內繳納或到案聽
    候裁決者，裁處1,600元。
四、經查：
  (一)異議人於99年7月17日9時32分許，駕駛系爭車輛行經台3線
    389.1K（北上方向）處，經舉發單位員警以雷射槍測速，測
    得時速79公里，該處限速60公里而有超速19公里之事實乙節
    ，為異議人所不否認，且有舉發通知單1紙在卷足憑。故異
    議人確有於前揭時、地，駕駛系爭車輛行車速度超過規定之
    最高速限未滿20公里之情事，堪以認定。
  (二)又汽車駕駛人行車速度超過規定之最高速限，經採用固定或
    非固定式科學儀器取得證據資料證明者，於一般道路須至少
    於100公尺前，明顯標示之，道路交通管理處罰條例第7條之
    2第3項固定有明文。而本件舉發單位員警以非固定式科學儀
    器之雷射槍在台3線389.1公里路段測速，執行超速違規之取
    締勤務，即需依上開規定，於執行測速地點之前100公尺，
    明顯揭示請駕駛人注意前方有取締超速之警告標示。然依異
    議人所指，本件自異議人被開單處起算前4公里處均無任何
    「前有測速照相」、「常有測速照相」告示，再依本件舉發
    通知單所示，舉發單位員警於其上記載略以：「 7.17 389.
    1K（北）因曾文段養工處修理水溝，將前有測速警告牌拆下
    放置水溝內，未知會警察單位」等語，復依卷附現場照片，
    該「常有測速照相」告示牌確已拆卸置於路旁水溝，顯見本
    件舉發單位有違反上開規定之情事。惟衡諸上開條文之立法
    目的，不外表明科處違規人行政裁罰之終極目的在敦促駕駛
    人依行車速限駕駛，是以科學儀器採證，由主管機關在明顯
    處告示，用以提醒駕駛人依道路限速行駛，以期在駕駛人避
    免受罰之心理下，達到依行車速限駕駛，進而維護行車安全
    之最大效益，尚非謂如有違反上開注意規定，駕駛人超速行
    駛之違規行為即應不罰；換言之，縱認未於採用固定或非固
    定式科學儀器取證之一般道路路段前100公尺處設置明顯標
    示，然駕駛人本有按速限行駛之注意義務，斷無因未設置告
    示牌而致其違規行為合法化。況本件舉發單位員警以雷射槍
    測速，測距為141.9公尺（見舉發單），尚非單純以固定或
    非固定式科學儀器，在駕駛人全然不知而無防備之情形下，
    取得超速違規之證據資料，事後再以逕行舉發方式，對汽車
    所有人或駕駛人裁罰，而係交通警察人員親自出現在取締之
    現場，公開在道路上執行超速測速之勤務，尤其是在駕駛人
    所駕駛車輛149.1公尺之前方，公開進行對準鎖定目標車輛
    之雷射測速動作，此應為一般駕駛人車前可清楚目視的範圍
    ，已使駕駛人能及時注意到前方有警察手持測速器，執行取
    締超速之違規，此已足以對駕駛人產生勿超速、依限行使、
    維護行車安全之提醒警告作用，依上開客觀情狀觀之，本件
    國家公權力之行使，尚符合正當法律程序，警察所為之舉發
    亦屬適法，異議人以舉發單位員警未於執行測速地點之前10
    0公尺處，明顯揭示「前有測速照相」、「常有測速照相」
    等告示，而認本件係屬偷拍，採證過程顯有瑕疵，後果不應
    由異議人承擔云云，洵非的論，顯不可採。
五、綜上所述，本件異議人既有超速違規之事實，自應依法處罰
    ，以維護交通安全。從而，原處分機關援引上開規定，以異
    議人違規超速，裁處罰鍰1,600元並記違規點數1點，並無不
    當，本件異議為無理由，應予駁回。
據上論斷，應依道路交通管理處罰條例第87條第2 項、道路交通
案件處理辦法第19條，裁定如主文。
中    華    民    國    99    年    10    月    13    日
                       臺灣臺北地方法院交通法庭
                                   法  官  古瑞君
以上正本證明與原本無異。
如不服本裁定，應於裁定送達後5日內向本院提出抗告狀。
                                   書記官  莊宜諳
中    華    民    國    99    年    10     月    15   日

司法院資訊處製作；財團法人民間司法改革基金會備份。
